01智慧財產及商業法院民事裁定  
110年度民商訴字第44號
02
03
原   告 力達工業股份有限公司
04法定代理人 魏淑卿       
訴訟代理人 閻道至律師  
05
06複代理人 劉興峯律師  
07訴訟代理人 王裕文律師  
08被   告 力虎農機有限公司
09
法定代理人 莊美惠       
10訴訟代理人 葉進祥律師  
11上列當事人間請求商標權移轉登記等事件，本院裁定如下：
12
  主 文
13
本件移送臺灣臺南地方法院。　　
14
　　理 由
15一、按訴訟之全部或一部，法院認為無管轄權者，應依原告之聲
請或依職權以裁定移送於其管轄法院，民事訴訟法第28條第
16
171項定有明文。又管轄權之有無，為法院應依職權調查之事
18項，故法院受理民事事件，應就原告主張之原因事實調查其
19就該事件有無管轄權，且應依原告主張之事實，按諸法律關
於管轄之規定而為認定，與其請求之是否成立無涉（最高法
20
21院65年台抗字第162號民事判決先例參照）。再按依智慧財
22產案件審理法第7條規定，智慧財產法院（現已更名為智慧
23財產及商業法院）管轄之民事訴訟事件，以智慧財產法院組
24織法（現已更名為智慧財產及商業法院組織法）第3條第1
25款、第4款規定者為限，其第1款採列舉方式，所稱依專利
26法、商標法、著作權法、光碟管理條例、營業秘密法、積體
27電路電路布局保護法、植物品種及種苗法或公平交易法所保
28護之智慧財產權益所生之民事訴訟事件，應指智慧財產權人
29根據各該法律規定之效果，以之為訴訟標的所起訴之事件，
101
如權利人非以上開法律規範所保護權利之構成要件、效力為
02請求，作為法院裁判之標的，即難認屬該款所規定之事件，
03其第4款係基於智慧財產權具有快速創新之特性，為因應將
04來新發生之智慧財產案件，明定「其他依法律規定或經司法
05院指定由智慧財產法院管轄之案件」，以資概括。司法院因
06而以民國110年4月27日院台廳行三字第1100012656號函指
07定：㈠不當行使智慧財產權權利所生損害賠償爭議事件。㈡
08當事人以一訴主張單一或數項訴訟標的，其中主要部分涉及
09智慧財產權，如係基於同一原因事實而不宜割裂之民事事
10件，均為智慧財產權訴訟，由智慧財產及商業法院管轄。而
11民事訴訟採處分權主義及辯論主義，當事人得採取對其最有
12利之方式起訴，而涉及智慧財產權民事事件，當事人得選擇
13以之為訴訟標的而與其他訴訟標的合併或選擇，亦得將智慧
14財產權作為攻擊防禦方法，考量如主張訴訟標的僅些微涉及
15智慧財產權實體法規，遂要求本院審理，則本院案件量之擴
增，將有違設立本院以迅捷處理智慧財產權紛爭之初衷，並
16
17非妥適。因之，限定以當事人請求之訴訟標的，其「主要部
18分」以關係智慧財產權之爭議為限，亦即其請求法院裁判事
19項之核心屬於智慧財產及商業法院組織法第3條第1款所示
各該實體法律所定構成要件與法律效果之爭執，為各該法律
20
21
所欲維護之權利者，始適宜由本院管轄。　
22二、原告公司起訴主張略以：
23　㈠原告公司自101年至110年4月26日止，均由訴外人○○○擔
任董事長，詎訴外人○○○於擔任董事長期間，均無依董事
24
25長職權召開董事會，以致無法由董事會召集股東會，於此期
26間亦未分派任何股利予原告公司股東，故其餘董事及部分股
27東遂於110年3月29日發函予訴外人○○○、監察人及原告公
司請求召開董事會及召集股東會。嗣原告公司於110年4月26
28
29日經其餘董事依法召開董事會決議解任訴外人○○○法定代
30表人一職。嗣原告公司新任法定代理人發現訴外人○○○未
31經董事會、股東會決議，即擅自將原告公司註冊第01969978
201號、01969979號、00103658號商標（下稱系爭三商標）於10
029年10月26日移轉予被告公司，並經經濟部智慧財產局於109
03年11月18日核准移轉登記在案。
04　㈡訴外人○○○未經董事會決議授權，即擅自將系爭三商標移
05轉登記予被告公司，此一未經原告公司董事會決議之業務執
06行，依據公司法第202條規定，應屬無效。倘認上開業務執
07行行為非無效，然此移轉商標行為本不在訴外人○○○之代
08表範圍內，故不問被告公司是否善意，此行為非經原告公司
09承認，不能對原告公司發生效力，原告公司僅以本件民事起
10訴狀拒絕承認訴外人○○○移轉商標之行為，故此移轉商標
11之行為對原告公司自始不生效力，故原告公司依民法第767
12條第2項準用第1項規定、第179條、第184條第1項前段、後
13段規定，選擇競合請求被告公司將系爭三商標之商標權人移
14轉登記予原告公司。
15　㈢訴外人○○○未經原告公司董事會決議授權即擅自移轉系爭
三商標予被告公司，違反公司法第202條規定而屬無效，原
16
17告公司仍是系爭三商標之商標權人，故依據商標法第69條第
181項規定，請求被告公司不得使用系爭三商標。
19 ㈣並聲明：⒈被告公司應將系爭三商標之權利人移轉登記予原
告公司。⒉被告公司不得使用相同或近似於系爭三商標之商
20
21品包裝、廣告文宣、網站、看板或其他媒體。如已使用者，
22應將該商標除去或刪除之。
23三、本件依原告公司起訴主張之上開事實，係本於原法定代理人
未經董事會決議授權之業務執行行為無效，或效力未定而經
24
25本件起訴拒絕承認，而請求被告公司移轉登記系爭三商標之
26權利人，並因無效之移轉登記行為而本於系爭三商標權為訴
27之聲明第二項之請求，故本件原告公司起訴之主要部分係關
於兩造間讓與系爭三商標行為之效力認定，而非系爭三商標
28
29權遭侵害之判斷，雖訴之聲明第二項部分係以商標法第69條
30第1項為請求權基礎，而屬智慧財產及商業法院組織法第3
31條第1款規定依商標法所生之第一審民事訴訟事件，然原告
301公司以一訴主張數項訴訟標的，而其主要係本於原法定代理
02人未經董事會決議授權之業務執行行為無效，或效力未定而
03經本件起訴拒絕承認，而以民法第767條第2項準用第1項規
04定、第179條、第184條第1項前段、後段等規定，請求被告
05公司移轉登記系爭三商標之權利人，業據原告訴訟代理人於
06調查程序陳明在卷（本院卷第147頁），則原告公司請求法
07院裁判事項之核心，非屬於智慧財產及商業法院組織法第3
08條第1款所示各該實體法律所定構成要件與法律效果之爭
09執，即非基於智慧財產權益所為之民事事件起訴，揆諸首揭
10說明，本件訴訟即非屬本院管轄之民事事件，是本件原告之
11訴即應歸屬普通法院管轄。另本件被告公司更具狀聲請移轉
12管轄（本院卷第131至134頁）。故應由被告主事務所或主營
13
業所所在地之法院管轄較為妥適，被告公司所在地位於臺南
14市○○區，核屬臺灣臺南地方法院之管轄範圍，揆諸首揭說
15明，爰依職權將本件移送臺灣臺南地方法院。
四、依民事訴訟法第28條第1項，裁定如主文。 　　　
16
17中　　華　　民　　國　　110　年　　10　　月　　26　　日
18             智慧財產第三庭
19                 法 官　何若薇
20以上正本係照原本作成。  
21
如不服本裁定應於送達後10日內向本院提出抗告狀，並繳納抗告
22費新臺幣1,000元。
23中　　華　　民　　國　　110　年　　10　　月　　26　　日
                 書記官 張君豪
24
4